臺灣高等法院刑事判決
110年度上訴字第899號
上  訴  人  臺灣桃園地方檢察署檢察官
被      告  李駿騏  


            陳明煌  


            張永文  



            陳家筠



上  一  人
選任辯護人  唐德華律師（法律扶助律師）
上列上訴人因被告等詐欺等案件，不服臺灣桃園地方法院108年
度訴字第629號，中華民國109年11月26日第一審判決（起訴案號
：臺灣桃園地方檢察署106年度偵字第21578號、107年度偵字第9
4號），提起上訴，本院判決如下：
    主  文
上訴駁回。
    理  由
一、公訴意旨略以：㈠被告李駿騏係桃園市○○區○○路00號「凱旺
    通訊社」之駐點人員，被告陳明煌為被告李駿騏之外務人員
    ，均負責辦理電信門號申辦、手機買賣等業務。被告陳家筠
    （原名陳惠君）、張永文均無辦理門號使用之真意，竟因需
    款孔急，即與被告李駿騏、陳明煌共同意圖為自己不法之所
    有，基於三人以上共同詐欺取財、行使偽造私文書之犯意聯
    絡，由被告陳明煌於民國104年7月24日偕同被告陳家筠、張
    永文至凱旺通訊社辦理申購手機及門號，因被告陳家筠表示
    希望可以免預繳通信費用，被告陳明煌遂先偕同被告陳家筠
    、張永文至中華電信股份有限公司（下稱中華電信公司）門
    市辦理門號0000000000（月租型）、0000000000（預付卡）
    ，作為攜碼之門號，再返回凱旺通訊社，由被告李駿騏以電
    腦繪圖方式，偽造中華電信公司繳費通知，將行動電話門號
    0000000000月租費更改為新臺幣（下同）1,336元，行動電
    話門號0000000000號月租費更改為936元後，以傳真方式傳
    送予遠傳電信股份有限公司（下稱遠傳公司）及台灣大哥大
    股份有限公司（下稱台哥大公司），使遠傳公司及台哥大公
    司誤認上開2門號乃正常使用，且月租費達千元以上之門號
    ，因而陷於錯誤，同意以被告陳家筠名義所申辦之門號搭配
    手機綁約方案，足生損害於遠傳電信公司及台哥大公司。被
    告陳家筠及張永文申辦手機及門號後，旋將手機賣回予被告
    陳明煌，並取得現金共2萬元，惟被告陳家筠、張永文遲不
    繳納上開門號之通信費及月租費用，遠傳電信公司及台哥大
    公司方知受騙。因認被告李駿騏、張永文、陳明煌、陳家筠
    均涉犯刑法第216條、第210條之行使偽造私文書、刑法第33
    9條之4第1項第2款之三人以上共犯詐欺取財等罪嫌（起訴書
    誤載為刑法第339條第1項詐欺取財罪，業經檢察官於原審時
    當庭更正）云云。㈡被告陳家筠明知其於104年7月24日至上
    開凱旺通訊社申辦如附表所示之行動電話門號，並因此取得
    免費之平板電腦2部（嗣經轉賣1萬元）及現金1萬元。詎被
    告陳家筠因不欲繼續繳納上開行動電話門號每月1,399元、8
    99元之費用，竟意圖使凱旺通訊社前員工袁榮駿受刑事處分
    之誣告犯意，於105年5月18日至臺南市政府警察局第一分局
    文化派出所（下稱文化派出所）向警員提出刑事告訴，虛構
    其國民身分證及健保卡遭人盜用，並交由凱旺通訊社前員工
    袁榮駿辦理遠傳公司及台哥大公司新門號。嗣袁榮駿經臺灣
    桃園地方檢察署檢察官偵查後，以105年度偵字第16021號為
    不起訴處分，因認被告陳家筠此部分另涉犯刑法第169條第1
    項之誣告罪嫌云云。
二、犯罪事實應依證據認定之，無證據不得認定犯罪事實；又不
    能證明被告犯罪者，應諭知無罪之判決，刑事訴訟法第154
    條第2項、第301條第1項分別定有明文。又犯罪事實之認定
    ，應憑真實之證據，倘證據是否真實尚欠明確，自難以擬制
    推測之方式，為其判斷之基礎；而認定犯罪事實之證據係指
    足以認定被告確有犯罪行為之積極證據而言，該項證據自須
    適合於被告犯罪事實之認定，始得採為斷罪之資料，最高法
    院53年台上字第656號、29年上字第3105號著有判例。且刑
    事訴訟上證明之資料，無論為直接或間接證據，均須達於通
    常一般之人均不致有所懷疑，而得確信其為真實之程度，始
    得據為有罪之認定，若其關於被告是否犯罪之證明未能達此
    程度，而有合理懷疑之存在，致使無從形成有罪之確信，根
    據「罪證有疑，利於被告」之證據法則，即不得遽為不利被
    告之認定，亦有最高法院76年台上字第4986號判例可參。其
    以情況證據（即間接證據）斷罪時，尤須基於該證據在直接
    關係上所可證明之他項情況事實，本乎推理作用足以確證被
    告有罪，方為合法，不得徒憑主觀上之推想，將一般經驗有
    利被告之其他合理情況逕予排除，此觀諸最高法院32年上字
    第67號判例意旨亦甚彰明。又刑事訴訟法第161條第1項規定
    ：檢察官就被告犯罪事實，應負舉證責任，並指出證明之方
    法。因此，檢察官對於起訴之犯罪事實，應負提出證據及說
    服之實質舉證責任。倘其所提出之證據，不足為被告有罪之
    積極證明，或其指出證明之方法，無從說服法院以形成被告
    有罪之心證，基於無罪推定之原則，自應為被告無罪判決之
    諭知，最高法院92年台上字第128號著有判例可資參照。又
    依刑事訴訟法第154條第2項規定，有罪判決書理由內所記載
    認定事實所憑之證據，須經嚴格證明之證據，在無罪判決書
    內，因檢察官起訴之事實，法院審理結果認為被告之犯罪不
    能證明，所使用之證據不以具有證據能力之證據為限，故無
    須再論述所引有關證據之證據能力（最高法院100年度台上
    字第2980號判決意旨參照）。
三、公訴意旨認被告李駿騏、陳明煌、張永文、陳家筠涉犯刑法
    第216條、第210條之行使偽造私文書、刑法第339條之4第1
    項第2款之三人以上共犯詐欺取財等罪嫌及被告陳家筠另涉
    犯刑法第169條第1項之誣告罪嫌，無非係以被告李駿騏、陳
    明煌、張永文、陳家筠於偵查中之供述；證人鄒明瀚、何建
    達、傅梅西、袁榮駿、涂雅雯於偵查中之證述；遠傳公司門
    號0000000000號第三代行動通信/行動寬頻業務服務申請書
    、限制型台北五百大-限NP4G新絕配1399限30手機案、行動
    電話號碼可攜服務申請書、遠傳行動電話服務代辦委託書、
    遠傳門市合約確認單；遠傳公司門號0000000000第三代行動
    通信/行動寬頻業務服務申請書、限制型台北五百大-限NP4G
    新絕配1399限30手機案、行動電話號碼可攜服務申請書、遠
    傳行動電話服務代辦委託書、遠傳門市合約確認單；遠傳公
    司門號0000000000第三代行動通信/行動寬頻業務服務申請
    書、限制型月租899-平板-4G高速飆網899限36-預繳5000、
    遠傳行動電話服務代辦委託書、遠傳門市合約確認單；台灣
    大哥大門號0000000000行動電話/第三代行動通信/行動寬頻
    業務申請書、號碼可攜/新申裝同意書【手機專案】、號碼
    可攜服務申請書、行動上網7日試用申辦須知；門號0000000
    000、0000000000、0000000000之中華電信公司桃園營運處1
    04年6月繳費通知、台哥大公司105年9月12日法大字0000000
    00號函暨附件之門號0000000000繳款資料、遠傳公司105年9
    月26日遠傳（發）字第10510902527號函附門號0000000000
    、0000000000之繳費紀錄、遠傳公司106年2月8日遠傳（發
    ）字第10610102337號函附門號0000000000之繳費紀錄、文
    化派出所105年5月18日下午3時34分被告陳家筠之警詢筆錄
    及臺灣桃園地方檢察署105年度偵字第16021號檢察官不起訴
    處分書、被告陳家筠簽立之聲明書、證人涂雅雯出具之104
    年7月30日、104年8月28日估價單、中華電信公司桃園營運
    處106年1月11日桃服密字第1060000003號函暨門號00000000
    00、0000000000之申租資料等為其主要論據。
四、訊據被告李駿騏、張永文、陳明煌、陳家筠均始終堅詞否認
    有何三人以上共犯詐欺取財、行使偽造私文書等犯行，又被
    告陳家筠亦堅決否認有何誣告之犯行。㈠被告李駿騏辯稱：
    凱旺通訊社之負責人是傅梅西，伊只是與凱旺通訊社配合並
    分租場地，伊的工作是收取申辦行動電話門號之資料後，交
    給凱旺通訊社人員向電信公司申辦門號，並從中收取傭金，
    就本件而言，伊從被告陳明煌處收到如附表所示4個門號申
    請資料後，就交給凱旺通訊社人員向電信公司申辦門號，伊
    不知道本件偽造之中華電信公司繳費通知從何而來，後來被
    告陳家筠表示不要辦如附表所示4個門號並報警處理，伊不
    但沒有拿到傭金，還賠了一大筆錢，伊沒有偽造繳費通知，
    更沒有詐騙電信公司；被告陳家筠、張永文將申辦資料拿給
    被告陳明煌，陳明煌轉交給伊，伊請傅梅西上線，傅梅西也
    證述帳單都是他去跟別人買來的，這部分伊並不知情等語。
    ㈡被告陳明煌辯稱：伊因為認識被告張永文，被告張永文表
    示要帶被告陳家筠一起辦門號，請伊幫忙介紹，因為凱旺通
    訊社請伊幫忙辦門號做業績，所以就帶被告張永文、陳家筠
    前往中華電信公司辦理如附表所示之4個門號後，在凱旺通
    訊社內填寫相關資料，將4個門號分別攜碼至遠傳公司及台
    哥大公司，但伊對於偽造之中華電信公司繳費通知沒有印象
    ，後來隔了2至3天，被告陳家筠說不要辦了，伊趕緊聯絡凱
    旺通訊社，請他們把申請資料給伊，讓伊拿去給被告陳家筠
    簽名取消，但後來聯繫被告陳家筠都沒有接電話及回應，伊
    只好再把資料還給凱旺通訊社，本案因被告張永文希望先拿
    到變賣手機及平板電腦的款項，伊還自己墊付2萬元交給被
    告張永文，後來伊也沒有拿到傭金等語。㈢被告張永文辯稱
    ：伊當時因為急需現金，聽說申辦手機門號只要繳費3至4個
    月後，可以把門號轉讓給店家或解約，就詢問被告陳家筠可
    否幫忙辦手機門號，再將手機轉賣給被告陳明煌，後來伊與
    被告陳家筠、陳明煌到中華電信公司辦理門號後，再辦理攜
    碼至遠傳公司及台哥大公司，但伊沒有偽造繳費通知，也沒
    有要詐騙電信公司；當初伊與被告陳家筠是男女朋友，因要
    繳罰金3萬元，才問被告陳家筠是否願意幫忙辦手機抽傭金
    ，被告陳明煌還先自掏包拿錢給伊，後來因為伊與被告陳家
    筠分手，被告陳家筠就後悔說不辦了，伊打電話給被告陳家
    筠，被告陳家筠不接，伊怕被告陳明煌來跟伊要錢，只好避
    著被告陳明煌沒有聯絡，本件乃因伊與被告陳家筠的感情生
    變而衍生，當時並不是要辦假的，伊根本不知道後來會有偽
    造文書的事等語。㈣被告陳家筠辯稱：被告張永文說需要現
    金，帶伊去凱旺通訊社辦理如附表所示的4個門號，當時伊
    跟被告張永文是男女朋友，辦手機這次是2人最後1次見面，
    但伊沒有拿到錢，也沒有拿到SIM卡，伊不知道被告張永文
    有無拿到錢，伊不知道有偽造的中華電信繳費通知，後來伊
    收到遠傳公司的繳費單和催繳通知後，跟伊的姊姊去遠傳公
    司調取門號申辦資料，發現伊沒有去過申請書上所蓋的「遠
    傳電信台北汀洲特約服務中心」，有些簽名也不像伊簽的，
    伊也不記得申請過這些門號，所有才去報案等語。辯護人則
    為被告陳家筠之辯護略稱：證人傅梅西於原審已證稱本案2
    份中華電信公司繳費通知，係由其妻或員工向同行購買，且
    依作業流程，被告陳明煌、李駿騏並沒有看過上開2份中華
    電信公司繳費通知，則被告陳明煌、李駿騏送件申辦門號時
    ，既未經手或見過上開2份中華電信公司繳費通知，申辦門
    號之被告陳家筠更不可能知悉有上開2份中華電信公司繳費
    通知存在，被告陳家筠確無行使偽造私文書之犯意或犯行，
    亦無與其他同案被告有犯意聯絡或行為分擔；又「辦門號換
    現金」，是被告陳家筠應被告張永文要求而辦理，所得現金
    均為被告張永文取走，被告陳家筠未分得，且申辦過程中，
    被告陳明煌曾告知陳家筠，後續不用繳納電信費用，被告張
    永文亦親自寫下日後帳單寄送地址，故被告陳家筠主觀上認
    知申辦門號之電信費用是由被告張永文自行繳付，並無客觀
    事證可認被告陳家筠於申辦門號當時已知悉被告張永文不欲
    繳納電信費用，可見被告陳家筠並無詐欺遠傳公司及台哥大
    公司之犯意，或與他人就此有犯意上之聯絡。至被告陳家筠
    從未取得、使用如附表所示行動電話門號，亦不曾前往遠傳
    公司「台北汀洲特約服務中心」、台哥大公司承辦單位「林
    中和」申辦業務，且申辦文件中「陳惠君」簽名筆跡不同，
    加上根本不認識袁榮駿，一般人於此情況，甚難不生身分證
    件遭他人冒用以申辦門號之疑慮。是被告陳家筠在堂姊陪同
    下，決定報案，尋求協助以釐清事實，故被告陳家筠主觀上
    並無明知不實卻惡意指控袁榮駿，使其受刑事追訴之犯意等
    語。
五、經查：
  ㈠被告張永文於104年7月間因需錢使用，由被告陳明煌偕同被
    告陳家筠、張永文至中華電信公司門市，以被告陳家筠之名
    義辦理月租型行動電話門號0000000000（附表編號1）及預
    付卡型門號0000000000（附表編號4）作為攜碼之門號，再
    返回凱旺通訊社，將附表所示行動電話門號以攜碼方式轉換
    至遠傳公司、台哥大公司，被告張永文因而取得現金2萬元
    等情，業據被告李駿騏（見臺灣桃園地方檢察署105年度偵
    字第16021號卷【下稱偵16021卷】第96至99頁；臺灣桃園地
    方檢察署106年度他字第1008號卷【下稱他卷】第51頁正反
    面；臺灣桃園地方法院108年度訴字第629號卷【下稱原審卷
    】卷一第79頁；原審卷二第174至175頁）、張永文（見他卷
    第48頁；臺灣桃園地方檢察署106年度偵字第21578號卷【下
    稱偵21578卷】第24頁反面至第25頁、第26頁；原審卷一第9
    6至99頁）、陳明煌（見他卷第63至64頁；偵16021卷第97至
    98頁、第99頁；原審卷一第87至89頁）分別於偵查及原審中
    供述在卷，並經證人袁榮駿（見偵16021卷第3至4頁、第45
    至47頁）、涂雅雯（見偵16021卷第70至71頁、第99頁）分
    別於警詢、偵查中證述在卷，並有①門號0000000000行動電
    話部分之遠傳公司第三代行動通信/行動寬頻業務服務申請
    書（見偵16021卷第13頁）、行動電話號碼可攜服務申請書
    （見偵16021卷第15頁）、遠傳行動電話服務代辦委託書（
    見偵16021卷第18頁）、中華電信公司104年6月繳費通知（
    見偵16021卷第19頁）、遠傳門市合約確認單（見偵16021卷
    第21頁）；②門號0000000000行動電話部分之遠傳公司第三
    代行動通信/行動寬頻業務服務申請書（見臺灣桃園地方檢
    察署106 年度他字第1008號卷【下稱他卷】第12頁）、限制
    型台北五百大-限NP4G新絕配1399限30手機方案申請書（見
    他卷第13頁）、行動電話號碼可攜服務申請書（見他卷第16
    頁）、遠傳行動電話服務代辦委託書（見他卷第17頁）、中
    華電信公司104年6月繳費通知（見他卷第18頁）、遠傳門市
    合約確認單（見他卷第20頁）；③門號0000000000行動電話
    部分之遠傳公司第三代行動通信/行動寬頻業務服務申請書
    （見偵16021卷第22頁）、限制型月租899-平板-4G高速飆網
    899限36-預繳5000方案申請書（見偵16021卷第23頁）、遠
    傳行動電話服務代辦委託書（見偵16021卷第26頁）、遠傳
    門市合約確認單（見偵16021卷第27頁）；④門號0000000000
    行動電話部分之台灣大哥大行動電話/第三代行動通信/行動
    寬頻業務申請書（見偵16021卷第28頁）、號碼可攜/新申裝
    同意書【手機專案】（見偵16021卷第29頁至第31頁）、號
    碼可攜服務申請書（見偵16021卷第33頁） 、行動上網7日
    試用申辦須知（見偵16021卷第34頁）、中華電信公司104年
    6月繳費通知（見偵16021卷第35頁）等在卷可稽，是此部分
    事實首堪認定。
  ㈡上開被告陳家筠申請之門號0000000000、0000000000行動電
    話均係被告陳家筠於104年7月21日向中華電信公司桃園營運
    處中壢服務中心申請，且原申請之方案分別為月租費236元
    之月租型及預付卡型等情，有中華電信桃園營運處106年1月
    11日桃服密字第1060000003號函附上開2門號之申租資料影
    本及客戶申請中華電信業務清單在卷可參（見偵16021卷第1
    12至127頁），茲依被告陳家筠透過凱旺通訊社向遠傳公司
    、台哥大公司攜碼申辦門號0000000000、0000000000行動電
    話所檢附之中華電信104年6月繳費通知所載（見偵16021卷
    第19頁、第35頁），其方案分別為月租費為1,336元之月租
    型及月租費為936元之月租型，均與上開實際申辦之方案迥
    異，固足見上開中華電信104年5月繳費通知2張均屬偽造。
    惟本件被告李駿騏、陳明煌、張永文、陳家筠上開被訴部分
    ，仍需有積極證據方足資證明其等有檢察官所指之此部分行
    使偽造私文書、三人以上共犯詐欺取財等犯行，否則尚不能
    以上述中華電信104年5月繳費通知2張均屬偽造，即遽為被
    告李駿騏、陳明煌、張永文、陳家筠此部分有罪之認定，合
    先說明。
  ㈢關於被告李駿騏、陳明煌、張永文、陳家筠被訴行使偽造私
    文書部分：
　⒈偽造文書之行使，以明知為偽造之文書而故意行使為成立要
    件，若不知該文書係屬偽造，縱有行使，亦屬無故意之行為
    ，應不為罪（最高法院89年度台上字第5957號判決意旨參照
    ）。證人即凱旺通訊社負責人傅梅西於原審時證稱：伊於10
    4年7月間經營凱旺通訊社，業務包含販售手機、辦門號等，
    被告李駿騏是駐點在凱旺通訊社內與伊是同行關係，其將申
    辦門號之文件送給凱旺通訊社，凱旺通訊社再將文件補齊之
    後，向上游業者送件，如果客戶是攜碼申辦門號，但沒有提
    供繳費收據時，凱旺通訊社會向其他業者購買繳費收據，有
    人專門在賣這種文件，基本上是假的繳費資料，如果沒有這
    份資料，申辦門號就需要預繳電信費，如果有這份文件，申
    請人就可以申請免預繳的方案。就本案而言，卷附門號0000
    000000（附表編號1）、門號0000000000（附表編號4）行動
    電話之中華電信104年7月繳費通知單應該都是跟同行買的，
    被告李駿騏送件給伊之後，申辦文件內沒有繳費通知，又是
    辦理免預繳方案，伊就會去幫忙附上一張假的繳費收據，照
    凱旺通訊行的申辦流程，被告李駿騏、陳明煌基本上沒有看
    過這2張繳費通知等語（見原審卷二第188至200頁），可知
    上開2門號之申辦流程係由被告李駿騏檢附被告陳家筠攜碼
    申辦門號之文件予凱旺通訊社，經證人傅梅西檢閱後，透過
    管道取得上開偽造之中華電信公司104年7月繳費通知2紙後
    ，再向上游業者遞件申請攜碼轉換電信業者。從而，上開偽
    造之繳費通知單既係由證人傅梅西負責取得，被告李駿騏、
    陳明煌對於行使偽造之繳費通知單部分既未經手，則被告李
    駿騏、陳明煌主觀上是否知悉該偽造繳費通知單存在，即非
    無疑？遑論能藉由該偽造繳費通知單用以認定僅係申辦上開
    門號之被告陳家筠以及陪同申辦門號之被告張永文，均知悉
    申請攜碼轉換電信業者需檢附偽造之繳費通知單且參與偽造
    進而行使。是以，能否僅以繳費通知單係屬偽造一節，即遽
    認被告李駿騏、陳明煌、張永文、陳家筠均有行使偽造私文
    書之犯行，顯非無疑。
　⒉至證人傅梅西於原審時雖另證稱：偽造帳單部分是伊後端在
    做，被告李駿騏、陳明煌是在前端接洽申請人或中間人，其
    等如果申請免預繳方案，應該會知道有一個假的帳單存在云
    云。然此乃出於證人傅梅西主觀上之臆測，苟無其他事證足
    佐，尚難逕採。參諸卷附遠傳公司、台哥大公司上開申辦資
    料，均未載明申請免預繳方案時，需限於原電信公司何種資
    費方案之處，自難以證人傅梅西上開所述，遽為不利被告李
    駿騏、陳明煌、張永文、陳家筠之事實認定。
　㈣關於被告李駿騏、陳明煌、張永文、陳家筠被訴三人以上共
    同詐欺取財部分：
 　 刑法第339條第1項詐欺取財罪之成立，以意圖為自己或第三
    人不法所有，以詐術使人將本人或第三人之物交付為構成要
    件。所謂以詐術使人交付，必須被詐欺人因其詐術而陷於錯
    誤，若其所用方法，不能認為詐術，亦不致使人陷於錯誤，
    即不構成該罪（最高法院46年台上字第260號判例參照）。
    易言之，除須行為人主觀上有為自己或第三人不法所有之意
    圖外，客觀上尚須有詐術行為之實施，相對人則因該詐術行
    為之實施而陷於錯誤，又陷於錯誤之人因此而為財產上之處
    分行為，且此陷於錯誤而處分財產之結果，導致處分財產之
    人或第三人受有損害，施用詐術之人受有利益，始能成罪。
    證人即共同被告陳明煌於原審時以證人身分證稱：被告陳家
    筠申辦上開門號後2至3日，被告陳家筠或張永文曾打電話給
    伊說被告陳家筠不要辦門號了，伊趕緊聯繫凱旺通訊社，並
    請通訊社將文件退給伊，讓伊拿去給被告陳家筠簽名取消申
    辦，伊拿著文件與被告陳家筠聯絡見面，卻一直無法聯繫上
    被告陳家筠，只好把文件退還給凱旺通訊社；被告陳家筠申
    辦上開門號時，伊有跟被告陳家筠、張永文講過，門號申辦
    之後一定要繳納月組費，被告李駿騏也跟伊說不能不繳，如
    果申請人不繳，就是伊要繳等語（見原審卷二第157至158頁
    、第161至162頁、第164頁、第166頁）。證人即共同被告李
    駿騏於原審時亦以證人身分證稱：被告陳家筠申辦完上開門
    號後，被告陳明煌有說被告陳家筠不辦了，如果不願申辦門
    號，應該要請被告陳家筠簽取消的文件，但後來被告陳家筠
    什麼都沒寫，門號一直放在那裡，導致伊與陳明煌傭金都沒
    有拿到，還賠了一大筆錢等語（見原審卷二第181至182頁）
    ，參以卷附行動電話門號0000000000、0000000000之繳費資
    料（見偵16021卷第52頁、第54頁），足見被告陳家筠於申
    辦如附表所示之行動電話門號後，確曾要求取消申辦，且如
    附表編號1、4所示行動電話確有於104年9月7日、104年9月9
    日分別繳納1,565元、798元電信費，是被告李駿騏、陳明煌
    、張永文、陳家筠於辦理如附表所示之行動電話攜號轉換電
    信業者時，渠等主觀上是否有不法所有意圖，即有可疑，尚
    難以被告陳家筠申辦上開門號，係因被告張永文急需現金，
    即遽以刑法上加重詐欺罪相繩。何況被告張永文雖自被告陳
    明煌處取得2萬元，然該筆款項係被告陳明煌先行墊付予被
    告張永文，並非傭金等情，業據證人即共同被告陳明煌（見
    原審卷二第164頁、第165頁）、李駿騏（見原審卷二第185
    頁）分別於原審時供證在卷，是本件尚乏積極證據足以認定
    被告李駿騏、陳明煌確曾因本件取得傭金，亦難認其等有何
    獲取不法財物之實情，自不足採為不利被告李駿騏、陳明煌
    、張永文、陳家筠之事實認定。至被告陳家筠於106年11月9
    日偵查中雖供稱：是被告陳明煌告訴伊可以不用繳電話費云
    云（見偵21578卷第32頁），惟被告陳家筠於106年10月18日
    偵查中則供稱：被告張永文帶伊去辦理時，手機店員說不用
    繳錢，他們說只要繳第一次，後面不用繳云云（見偵21578
    卷第25頁反面），前後不一其詞，已難遽採，此部分並據被
    告陳明煌嚴正置否（見偵21578卷第32頁），苟無其他積極
    事證可資佐證被告陳家筠之證詞與事實相符，自難逕採而為
    不利被告等人之事實認定。
　㈤被告陳家筠被訴誣告部分：
  　被告陳家筠固於105年5月18日至文化派出所，向承辦案件之
    警員報案指稱：如附表所示之4個門號均遭冒用身分而申辦
    ，並對可能冒用其國民身分證及健保卡之袁榮駿提出偽造文
    書告訴等情，有文化派出所調查筆錄在卷可憑（見偵16021
    卷第8至10頁），且為被告陳家筠所自承，並經證人即被告
    陳家筠之表姊唐文娟（見原審卷三第13至24頁）、證人即承
    辦警員吳宗銘（見原審卷三第25至28頁）於原審證述在卷。
    然刑法誣告罪，所稱「虛構事實」，係指明知無此事實而故
    意捏造；若因出於誤信、誤解、誤認，或懷疑有此事實，或
    誇大其詞，或作為其訟爭上之攻擊、防禦方法，或目的在求
    判明是非曲直者，均不得謂為誣告。申言之，倘所申告之事
    實，並非完全出於憑空捏造，或尚非全然無因，只因所訴事
    實，不能積極證明為虛偽，或因證據不充分，致被控告之人
    不受追訴處罰，仍不得遽行反坐，以誣告論擬（最高法院10
    9年度台上字第4840號判決意旨參照）。被告陳家筠於申辦
    如附表所示行動電話門號後2至3日，曾致電被告陳明煌表示
    要取消申辦如附表所示行動電話門號等情，已如前述，則被
    告陳家筠嗣後收受遠傳公司寄發之存證信函，因懷疑其身分
    證件遭他人冒用申辦如附表所示之門號而報警處理，能否認
    定其主觀上有何誣告之犯意，已非無疑。又被告張永文於偵
    查中供稱：伊與被告陳家筠之前為男女朋友關係，當時伊遇
    到麻煩需要用錢，朋友問伊要不要辦門號拿現金，伊就帶被
    告陳家筠去申辦，辦門號所換得之現金均由伊拿去繳罰金，
    被告陳家筠並沒有分到錢等語（見偵21578號卷第24頁反面
    、第25頁正反面）。證人袁榮駿於偵查中證稱：伊之前是凱
    旺通訊行員工，伊的工作是負責收件鍵入資料，伊沒有與被
    告陳家筠接洽等語（見偵16021卷第45頁、第46頁）。證人
    涂雅雯於偵查中證稱：伊之前與傅梅西是夫妻，一起經營通
    訊行，袁榮駿是伊公司員工，袁榮駿所負責的業務不會接觸
    到客人等語（見偵16021卷第70頁），參以被告陳家筠報案
    時所檢具之門號申辦文件所載，代理人、受託人均係袁榮駿
    ，且帳單地址除紀載被告陳家筠當時之戶籍地址即臺南市○
    區○○○街0號外，另以手寫附註帳單地址為桃園市○○區○○○0鄰
    00號，足認被告陳家筠所申辦如附表所示行動電話門號之方
    案，係由被告張永文主導並帶同被告陳家筠辦理，並非被告
    陳家筠所主導，又見被告陳家筠所申辦門號之文件所載，代
    理人、受託人均係袁榮駿，斟酌被告陳家筠前經鑑定為輕度
    智能障礙，領有身心障礙證明（見偵21578卷第82至83頁）
    ，則被告陳家筠既有身心障礙情形，又非主導申辦如附表所
    示行動電話門號之方案，其主觀上認為業已取消申辦如附表
    所示行動電話門號情況下，卻於相隔逾半年收到遠傳公司之
    存證信函催繳費用，且確認不曾與承辦人員袁榮駿接觸，致
    誤認如附表所示門號係遭他人冒名申辦，在其表姊陪同下至
    派出所提出告訴，倘無積極事證為憑，尚難認被告陳家筠主
    觀上即有誣告之犯意。
六、綜上所述，本案事證尚有未足，無從依檢察官所提出之各項
    證據，而達於通常一般之人均不致有所懷疑，而得確信其為
    真實之程度，自不得以此遽入人罪。此外，復查無其他積極
    、具體確切之證據足資認定被告李駿騏、陳明煌、張永文、
    陳家筠涉有檢察官所指之行使偽造私文書、三人以上共同詐
    欺取財等犯行，以及被告陳家筠另涉有檢察官所指之誣告犯
    行，是因不能證明被告李駿騏、陳明煌、張永文、陳家筠犯
    罪，自應為無罪判決之諭知。
七、原審因認被告李駿騏、陳明煌、張永文、陳家筠被訴刑法第
    216條、第210條行使偽造私文書、刑法第339條之4第1項第2
    款三人以上共同詐欺取財等罪，以及被告陳家筠被訴刑法第
    169第1項誣告罪，核屬不能證明，而為無罪之諭知，經核尚
    無違誤。檢察官上訴意旨略以：㈠本案依證人傅梅西於原審
    時之證述可知，被告李駿騏、陳明煌縱非實際偽造繳費帳單
    之人，亦能預見此類免繳型之攜碼方案申請書送件後會由後
    端人員附上不實之繳費收據，以完足該方案之文件審核需求
    ，原審僅以被告李駿騏、陳明煌依照申請流程未見過本案偽
    造之繳費帳單，即遽認被告李駿騏、陳明煌主觀上未必知悉
    該繳費通單存在，顯然與該行之經驗法則相違。又被告張永
    文於偵查中自承其自始之目的僅為辦完門號換取手機之對價
    現金，並無繳費之意思，被告陳家筠為被告張永文申辦門號
    之人頭，亦無繳費款之真意，連帳單地址都不是被告陳家筠
    住處，甚至申辦門號後之費用亦為被告陳明煌所代繳，則被
    告李駿騏、陳明煌、張永文、陳家筠均明知被告張永文並無
    繳納手機門號費用之真意，卻仍依序填寫申請書、檢附虛偽
    之繳費帳單、送件並完成相關申請流程，使遠傳公司及台哥
    大公司因而陷於錯誤，同意被告陳家筠所申辦之門號搭配手
    機綁約方案，並交付綁約搭配手機，足生損害於遠傳公司及
    台哥大公司，被告張永文不費分毫即取得辦理4支門號手機
    之對價2萬元，又可獲得免繳月租費之利益，卻謂對其中之
    詐術毫不知情，顯與常理相違。㈡被告陳家筠被訴誣告部分
    雖經其否認，然依證人陳明煌之證述，可知被告陳家筠確實
    知悉通訊行之人員有告知要將申請資料返還，被告陳家筠卻
    未繼續完成取消動作，尚難認被告陳家筠已將其申請案取消
    ，被告陳家筠辯稱已將申請案取消，與常情不符。又被告陳
    家筠於報警時，在派出所內檢視門號申請書時表明其上之簽
    名均非伊所簽，卻於原審時又可辨識部分簽名確實係伊所簽
    ，則被告陳家筠倘稍加辨識，仍可辨識自身之簽名，何以在
    派出所一口咬定全部之簽名均係他人偽簽而提出偽造文書之
    告訴，原審就此未經詳查，即遽為有利被告陳家筠之認定，
    尚有未洽云云。然查：本件依卷存事證，被告李駿騏、陳明
    煌是負責在前端接洽申請人或中間人，且觀遠傳公司、台哥
    大公司上開申辦資料，均未載明申請免預繳方案時，需限於
    原電信公司何種資費方案，自難依證人傅梅西所述，即認定
    被告李駿騏、陳明煌、張永文、陳家筠皆能預見此類免繳型
    之攜碼方案申請書送件後會由後端人員附上不實之繳費收據
    ，以完足該方案之文件審核需求。況且被告張永文所取得之
    2萬元，係被告陳明煌所墊付，遠傳公司及台哥大公司並未
    支付傭金給被告李駿騏、陳明煌，經綜觀全案卷證，復查無
    被告陳家筠有全然憑空虛捏，故意構陷袁榮駿之情形，而未
    能遽以刑法上之行使偽造私文書及三人以上詐欺取財罪（被
    告李駿騏、陳明煌、張永文、陳家筠）、誣告罪（被告陳家
    筠）相繩，業經本院剖析論述於前（見理由欄五㈢㈣㈤），本
    件檢察官上訴係對原審依職權所為之證據取捨以及心證裁量
    ，反覆爭執，惟依檢察官所提出之各項證據，尚無法達於通
    常一般之人均不致有所懷疑，而得確信其為真實之程度，而
    不足認定被告李駿騏、陳明煌、張永文、陳家筠涉有行使偽
    造私文書及三人以上詐欺取財等犯行，以及被告陳家筠涉有
    誣告犯行，已如前述，檢察官並未進一步提出其他積極證據
    以實其說，所言無從推翻原審之認定，其上訴難認為有理由
    ，應予駁回。
據上論斷，應依刑事訴訟法第368條，判決如主文。
本案經檢察官王齡梓提起公訴，檢察官周彤芬提起上訴，檢察官
林秀敏到庭執行職務。
中　　華　　民　　國　　110 　年　　8 　　月　　19　　日
                  刑事第三庭    審判長法　官  張惠立
                                      法　官  廖怡貞
                                      法　官  張江澤
以上正本證明與原本無異。
檢察官如不服本判決，應於收受送達後20日內向本院提出上訴書
狀，惟須受刑事妥速審判法第9條限制。其未敘述上訴之理由者
，並得於提起上訴後20日內向本院補提理由書(均須按他造當事
人之人數附繕本)「切勿逕送上級法院」。
刑事妥速審判法第9條：
除前條情形外，第二審法院維持第一審所為無罪判決，提起上訴
之理由，以下列事項為限：
一、判決所適用之法令牴觸憲法。
二、判決違背司法院解釋。
三、判決違背判例。
刑事訴訟法第 377 條至第 379 條、第 393 條第 1 款之規定，
於前項案件之審理，不適用之。
                                      書記官  林明慧
中　　華　　民　　國　　110 　年　　8 　　月　　20　　日
附表：
編號 月租費及綁租時間 電信公司 門號 1 1399元，30個月，免預繳（手機方案） 遠傳公司 0000000000 2 1399元，30個月，免預繳（手機方案）（此部分業據公訴檢察官當庭更正） 同上 0000000000 3 899 元，36個月，預繳5000元（平板電腦方案） 同上 0000000000 4 1399元，30個月，免預繳（手機方案） 台哥大公司 0000000000